【裁判字號】    89,簡上,310
【裁判日期】    890928
【裁判案由】    侵權行為損害賠償
【裁判全文】
臺灣板橋地方法院民事判決  八十九年簡上字第三一○號
    上  訴  人  甲○○
    被上訴人    乙○○○○○○.
    法定代理人  龔啟瑞
右當事人間請求侵權行為損害賠償事件，上訴人對於中華民國八十九年七月十三日本
院板橋簡易庭八十九年度板簡字第八五八號第一審簡易判決提起上訴，本院判決如左
：
    主      文
原判決廢棄，發回本院板橋簡易庭。
    事      實
甲、上訴人方面：
一、聲明：求為判決：（一）原判決廢棄。（二）被上訴人在第一審簡易之訴駁回。
二、陳述：與原審判決書所載者相同，茲予引用。
三、證據：援用原審之立證方法。
乙、被上訴人方面：
    被上訴人未提出書狀或作何聲明或陳述。
    理      由
一、按第一審訴訟程序有重大之瑕疵者，第二審法院得廢棄原判決，而將該事件發回
    原法院，但以因維持審級制度為必要時為限，民事訴訟法第四百五十一條第一項
    定有明文，依同法第四百三十六條之一第三項之規定，於簡易訴訟程序事件之第
    二審上訴程序準用之。又所謂訴訟程序有重大瑕疵者，第二審法院得廢棄原判決
    ，而將該事件發回原法院者，係指第一審違背訴訟程序之規定，其違背與判決內
    容有因果關係，且因維持審級制度認有必要，若不將事件發回，與少經一審級無
    異，且不適於為第二審辯論及判決之基礎者而言；第二審法院是否依前開規定為
    發回之判決，由其斟酌情形自由裁量之（最高法院四十八年度臺上字第一二七號
    判例、八十六年度臺上字第三○六九號、八十五年度臺上字第二一五八號、八十
    五年度臺上字第七七六號、八十四年度臺上字第二七九四號判決意旨參照）。又
    按審判長應注意令當事人就訴訟關係之事實及法律為適當完全之辯論；審判長應
    向當事人發問或曉諭，令其陳述事實聲明證據，或為其他必要之聲明及陳述，其
    所聲明及陳述有不明瞭或不完足者，應令其敘明或補充之，民事訴訟法第一百九
    十九條第一項、第二項亦有明文，故審判長對於訴訟關係未盡此項必要之處置，
    違背闡明義務，其訴訟程序即有重大瑕疵，而基此所為之判決，亦屬違背法令（
    最高法院四十三年度臺上字第一二號判例意旨參照）。
二、上訴人起訴主張其於民國八十九年一月初，將其所有靠行訴外人克萊小客車租賃
    有限公司之車牌號碼ＩＩ─三四八二號福斯一九九九年九月份出廠九人座小客車
    一輛，送交被上訴人做定期保養更換機油，費用三千元。詎被上訴人竟因專業知
    識不足即製作過程疏失，應用福斯變速箱專用機油（灰色包裝、透明油），卻用
    一般合成變速箱油（白色包裝，紅色油），又使用一般合成變速箱油之舊品，且
    應將系爭車輛機油漏光，灌進新油，卻未將舊油漏光，導致僅灌進三罐油品，造
    成潤滑不足，致系爭車輛十日後發生變速箱損害之嚴重瑕疵。上訴人於保養後十
    日即八十九年一月十八日即發現系爭車輛無法爬坡前進，經送往福斯土城廠，初
    步檢測，發現變速箱加錯油，因修理費昂貴，故將系爭車輛拖往桃園廠，並轉請
    新店聯宇汽車保養廠修補，上訴人自得解除兩造間之承攬契約，請求被上訴人回
    復原狀返還原受領之三千元及利息，另上訴人支出修理費十一萬五千七百九十六
    元（福斯土城廠四千九百二十六元、福斯桃園廠四萬七千八百七十元、新店聯宇
    汽車保養修護廠六萬三千元）及自八十九年一月十八日起至同月三十一日止因車
    輛送修無法營運致生三萬元損害、系爭車輛因受損害致行情較同齡之中古車減少
    五萬元至十萬元，爰請求被上訴人給付十九萬八千七百九十六元及法定利息等語
    。
三、經查本件上訴人於原審提起本件訴訟時，係列乙○○○○○○為被告，並列龔啟
    瑞為其法定代理人，原審亦以乙○○○○○○為被告而為實體判決，惟查該乙○
    ○○○○○之組織究係公司、獨資商號或合夥，其有無當事人能力，尚屬不明，
    上訴人究係欲以乙○○○○○○為其訴訟對象，抑或欲以該自然人為訴訟對象，
    亦未見原審命兩造提出任何資料以供參酌，復未經闡明而逕為實體之判決，其訴
    訟程序自屬有重大瑕疵，基此所為之判決，亦屬違背法令。而此項違背法令之情
    形，顯已不適於為第二審辯論及判決之基礎，則為維持審級制度，自有將本事件
    發回原審法院，即本院板橋簡易庭更為裁判之必要。從而，上訴人執此指摘原判
    決不當，求予廢棄，而將本事件發回原審法院即本院板橋簡易庭更為裁判，以維
    審級之利益，自屬有理由。爰不經言詞辯論，由本院將原判決廢棄，發回原審法
    院，即本院板橋簡易庭更為審理，以符法制。
四、據上論結，本件上訴為有理由，依民事訴訟法第四百三十六條之一第三項、第四
    百五十一條第一項、第四百五十三條，判決如主文。
中      華      民      國    八十九    年      九      月    二十八    日
                                    臺灣板橋地方法院民事第二庭
~B審判長法  官  蕭惠芳
~B      法  官  劉以全
~B      法  官  周舒雁
右為正本係照原本作成
本判決不得上訴
中      華      民      國    八十九    年      九      月    二十八    日
~B  法院書記官  丘淑慧


司法院資訊處製作；財團法人民間司法改革基金會備份。
